【裁判字號】    98,訴,3669
【裁判日期】    981130
【裁判案由】    毒品危害防制條例
【裁判全文】
臺灣臺中地方法院刑事判決              98年度訴字第3669號
公  訴  人  臺灣臺中地方法院檢察署檢察官
被      告  甲○○
上列被告因違反毒品危害防制條例案件，經檢察官提起公訴（98
年度毒偵字第3450號），於本院準備程序，被告就被訴事實為有
罪之陳述，經本院告知簡式審判程序意旨，並聽取當事人之意見
後，經合議庭裁定改行簡式審判程序，本院判決如下：
    主  文
甲○○施用第一級毒品，累犯，處有期徒刑捌月。又持有第二級
毒品，累犯，處有期徒刑參月。扣案之甲基安非他命壹包（驗餘
淨重零點貳捌參公克，含無法與毒品析離之包裝袋壹只），沒收
銷燬之。應執行有期徒刑拾月。扣案之甲基安非他命壹包（驗餘
淨重零點貳捌參公克，含無法與毒品析離之包裝袋壹只），沒收
銷燬之。
    犯罪事實
一、甲○○前於民國89年間因施用毒品案件，經臺灣臺中地方法
    院以89年度毒聲字第2094號裁定送觀察、勒戒後，認無繼續
    施用毒品之傾向，於89年4月12日執行完畢釋放出所，由臺
    灣臺中地方法院檢察署檢察官以89年度毒偵字第2233號為不
    起訴處分確定；復因施用毒品案件，經臺灣南投地方法院89
    年度毒聲字第1411號裁定送觀察、勒戒後，認無繼續施用毒
    品之傾向，於89年9月4日執行完畢釋放出所，由臺灣南投地
    方法院檢察署檢察官以89年度毒偵字第1576號為不起訴處分
    確定。復於前揭觀察、勒戒執行完畢釋放後5年內之91年間
    ，再因連續施用第一、二級毒品等案件，經同署檢察官聲請
    強制戒治併提起公訴，由本院裁定令入戒治處所施以強制戒
    治，嗣於92年8月30日執行完畢出所，刑罰部分則經本院以
    91年訴字第1170號判決分別判處有期徒刑1年、10月及6月，
    其中有期徒刑1年、10月部分與同案另犯偽造文書罪經臺灣
    高等法院臺中分院改判處有期徒刑8月部分，定應執行有期
    徒刑2年4月確定；有期徒刑6月部分則與另案偽造印文案件
    經本院以91年度易字第1466號判決判處有期徒刑4月部分，
    定應執行有期徒刑9月確定，上開案件經本院以93年度聲字
    第512號裁定更定應執行為有期徒刑3年，嗣經本院以96年度
    聲減字第3933號減刑並定應執行有期徒刑1年6月確定，又與
    其另犯經臺灣高等法院臺中分院以89年度上易字第15 18 號
    判處有期徒刑2年6月之竊盜案件，接續執行，於97年7月10
    日假釋出監，所餘刑期併付保護管束，嗣於98年2月21日縮
    刑期滿假釋未經撤銷，視為執行完畢。
二、詎甲○○仍不知悔改，復基於施用第一級毒品之犯意，於98
    年9月3日夜間11時45分許為警採尿時回溯96小時內某時，在
    位於臺中市○○區○○路2段415巷15弄18號之住處內，以針
    筒加水注射血管之方式，施用第一級毒品海洛因1次（該注
    射針筒業經其拋棄而未扣案）。又甲○○明知甲基安非他命
    係毒品危害防制條例第2條第2項第2款所規定列管之第二級
    毒品，不得非法持有，仍為施用甲基安非他命，於98年9月3
    日夜間10時許，在臺中市○○路與公園路口，以新臺幣1,00
    0元之價格，向真實姓名年籍不詳、自稱「阿三」之男子，
    購入甲基安非他命1包而持有之（淨重0.284公克，驗餘淨重
    0.283公克）。嗣於同日夜間10時20分許，在臺中市○區○
    ○路109號前，因形跡可疑，經警盤查時，在有偵查權限之
    人知悉犯罪之前，主動交付其持有欲供施用之第二級毒品甲
    基安非他命1包，自首並接受裁判，當場並扣得前開尚未施
    用之甲基安非他命1包、LG牌行動電話1支及威寶電信門號00
    00000000預付卡1張。嗣於警局得其同意採集其尿液送驗，
    結果呈可待因及嗎啡陽性反應，復查獲其施用第一級毒品海
    洛因之上開犯行。
三、案經臺中市警察局第一分局報請臺灣臺中地方法院檢察署檢
    察官偵查起訴。。
    理    由
一、按除被告所犯為死刑、無期徒刑、最輕本刑為3年以上有期
    徒刑之罪或高等法院管轄第一審案件者外，於刑事訴訟法第
    273條第1項程序進行中，被告先就被訴事實為有罪之陳述時
    ，審判長得告知被告簡式審判程序之旨，並聽取當事人、代
    理人、辯護人及輔佐人之意見後，裁定進行簡式審判程序；
    除簡式審判程序及簡易程序案件外，第一審應行合議審判，
    刑事訴訟法第273之1條第1項、第284條之1分別定有明文。
    查本件被告甲○○所犯係死刑、無期徒刑、最輕本刑為3年
    以上有期徒刑或高等法院管轄第一審案件以外之罪，並於本
    院行準備程序時就被訴事實為有罪之陳述，本院合議庭依前
    揭規定，經評議結果，裁定改由受命法官獨任行簡式審判程
    序。又簡式審判程序之證據調查，依刑事訴訟法第273條之2
    規定，不受同法第159條第1項審判外陳述排除之限制，再被
    告對於卷內之各項證據，亦不爭執證據能力，故卷內所列之
    各項證據，自得作為證據，合先敘明。
二、次按施用第一、二級毒品為犯罪行為，毒品危害防制條例第
    10條定有處罰明文。故施用第一、二級毒品者，依前揭規定
    本應科以刑罰。惟基於刑事政策，對合於一定條件之施用者
    ，則依同條例第20條、第23條之規定，施以觀察、勒戒及強
    制戒治之保安處分。又毒品危害防制條例於92年7月9日修正
    公布，自93年1月9日施行，其中第20條、第23條將施用毒品
    之刑事處遇程序，區分為「初犯」及「五年內再犯」、「五
    年後再犯」。依其立法理由之說明：「初犯」，經觀察、勒
    戒或強制戒治後，應為不起訴處分或不付審理之裁定；經觀
    察、勒戒或強制戒治執行完畢釋放後，「五年內再犯」者，
    因其再犯率甚高，原實施之觀察、勒戒及強制戒治既已無法
    收其實效，爰依法追訴或裁定交付審理。至於經觀察、勒戒
    或強制戒治執行完畢釋放後，「五年後再犯」者，前所實施
    之觀察、勒戒或強制戒治已足以遮斷其施用毒品之毒癮，為
    期自新及協助其斷除毒癮，仍適用「初犯」規定，先經觀察
    、勒戒或強制戒治之程序。從而依修正後之規定，僅限於「
    初犯」及「五年後再犯」二種情形，始應先經觀察、勒戒或
    強制戒治程序。倘被告於五年內已再犯，經依法追訴處罰，
    縱其第三次（或第三次以上）再度施用毒品之時間，在初犯
    經觀察、勒戒或強制戒治執行完畢釋放五年以後，已不合於
    「五年後再犯」之規定，且因已於「五年內再犯」，顯見其
    再犯率甚高，原實施觀察、勒戒或強制戒治，已無法收其實
    效，即應依該條例第10條處罰（最高法院95年度第7次及97
    年度第5次刑事庭會議決議足資參照）。經查，本件被告甲
    ○○前因施用毒品案件，經本院及南投地方法院分別裁定送
    觀察、勒戒後，認無繼續施用毒品之傾向，先後於89年4月
    12日及89年9月4日執行完畢而釋放。復於前開觀察、勒戒執
    行完畢釋放後5年內之91年間，因施用第一、二毒品案件，
    經本院裁定令入戒治處所施以強制戒治，嗣於92年8月30日
    執行完畢出所，刑罰部分則經本院以91年訴字第1170號判決
    分別判處有期徒刑1年、10月及6月確定等情，有臺灣高等法
    院被告前案紀錄表及在監在押紀錄表各1份附卷可參，揆諸
    前開說明，因被告在89年後之5年內，業有施用毒品之行為
    ，則本次被告於98年間再次施用第一級毒品，即與5年後再
    犯之情形有別，揆諸前開說明，公訴人就被告本案施用毒品
    之犯行提起公訴，核無違誤，自應由本院依法判決。
三、上揭犯罪事實，業據被告於警詢、偵查及本院審理時均坦認
    不諱，並有上開甲基安非他命1包扣案，復有扣押物品清單1
    紙、行政院衛生署草屯療養院鑑定書1紙在卷可證。而為警
    所採之尿液，經送鑑驗結果確呈可待因及嗎啡陽性反應，亦
    有中山醫學大學附設醫院檢驗科藥物檢測中心於98年9月17
    日出具之尿液檢驗報告1份附卷可稽。此外復有臺中市警察
    局第一分局委託檢驗尿液代號與真實姓名對照表、採集尿液
    鑑定同意書各1份在卷可證。而海洛因施用入人體後水解還
    原成嗎啡，再循嗎啡之代謝方式排出體外，已據行政院衛生
    署藥物食品檢驗局（81）藥檢壹字第006431號函說明甚詳。
    足徵被告自白因有其他證據可補強，且查與事實相符，足予
    憑採。本案事證明確，被告犯行已經證明，應依法論科。
四、論罪科刑：
（一）核被告甲○○所為，係犯毒品危害防制條例第10條第1項
      之施用第一級毒品罪及同條例第11條第2項之持有第二級
      毒品罪。被告所犯上開2罪，犯意各別，行為不同，應分
      論併罰。被告施用第一級毒品前持有第一級毒品之低度行
      為，應為其施用第一級毒品之高度行為所吸收，不另論罪
      。
（二）又被告前有犯罪事實欄所載之前科，甫於98年2月21日縮
      刑期滿假釋未經撤銷，視為執行完畢，有臺灣高等法院被
      告前案紀錄表及在監在押全國紀錄表在卷可稽。其受徒刑
      之執行完畢後，5年以內故意再犯本件有期徒刑以上之罪
      ，為累犯，應依刑法第47條第1項規定加重其刑。
（三）再按刑法第62條所謂發覺，固非以有偵查犯罪權之機關或
      人員確知其人犯罪無誤為必要，而對其發生有嫌疑時，即
      得謂已發覺；但此項對犯人之嫌疑，仍須有確切之根據得
      為合理之可疑者，始足當之，若單純主觀上之懷疑，要不
      得謂已發生嫌疑，最高法院72年臺上字第641號判例可資
      參照。查，本件警方於98年9月3日夜間12時20分許，在臺
      中市○區○○路109號前，執行肅竊防搶勤務，因認被告
      行為怪異，並上前盤查，當時被告神色慌張，且作勢欲逃
      離現場，經警方詢問後，被告方坦承因最近工作勞累想吸
      食安非他命提神，並從褲子右前口袋取出1包用透明塑膠
      袋內裝有白色結晶狀粉末物交給警方，並坦承是第二級毒
      品安非他命，準備供己施用等情，有臺中市警察局第一分
      局民權派出所警員林進南製作之職務報告1份在卷可參，
      是被告主動向警員自首前揭持有第二級毒品之犯行，並接
      受裁判，足堪認定；又被告於施用第一級毒品之犯罪未經
      發覺前，亦無有確切之查據得為被告施用第一級毒品犯行
      之合理可疑，主動同意警方採集其尿液送驗，亦符合自首
      之構成要件，爰均依刑法第62條前段規定減輕其刑，並依
      刑法第71條第1項規定，先加後減之。
（四）爰審酌被告曾有施用毒品之不良素行，經觀察、勒戒、強
      制戒治後，仍不知悔改警惕，猶繼續施用第一級毒品海洛
      因，無視於毒品對於自身健康之戕害及國家對於杜絕毒品
      犯罪之禁令，惡性非輕，且其明知甲基安非他命係第二級
      毒品，危害施用者身心健康，具有成癮性、依賴性，仍為
      施用予以購進持有，亦屬不該，兼衡以被告犯罪之動機、
      方法、手段、智識能力、生活狀況、犯後態度等一切情狀
      ，量處如主文所示之刑，並定其應執行之刑，以示懲儆。
（五）另扣案之甲基安非他命1包（驗餘淨重0.283公克，含無法
      與毒品析離之包裝袋壹只），依毒品危害防制條例第2條
      第2項第2款之規定，屬第二級之毒品，不問屬於犯人與否
      ，爰依毒品危害防制條例第18條第1項前段之規定，宣告
      沒收銷燬之。
      至於被告為警查獲時另扣得之LG牌行動電話1支及威寶電
      信門號0000000000預付卡1張。雖屬被告所有，惟核與本
      案論罪科刑之犯罪事實無關，故不予宣告沒收，併此敘明
      。
五、依刑事訴訟法第273條之1第1項、第299條第1項前段、第310
    條之2、第454條第1項，毒品危害防制條例第10條第1項、第
    11條第2項、第18條第1項前段，刑法第11條前段、第47條第
    1項、第51條第5款、第62條前段、第71條第1項，判決如主
    文。
六、如不服本判決，應於收受送達後10日內向本院提出上訴書狀
    ；並應敘述具體理由；其未敘述上訴理由者，應於上訴期間
    屆滿後20日內向本院補提理由書（均須按他造當事人之人數
    附繕本）「切勿逕送上級法院」。
本案經檢察官乙○○到庭執行職務。
中    華    民    國    98    年    11    月    30    日
                  刑事第七庭    法  官  黃賢婷
以上正本證明與原本無異。
                                書記官  江美琪
中    華    民    國    98    年    11    月    30    日
附錄本案論罪科刑法條：
毒品危害防制條例第10條第1項
施用第一級毒品者，處6月以上、5年以下有期徒刑。
毒品危害防制條例第11條第2項
持有第二級毒品者，處2年以下有期徒刑、拘役或新臺幣3萬元以
下罰金。


司法院資訊處製作；財團法人民間司法改革基金會備份。
